臺灣彰化地方法院民事裁定
110年度監宣字第86號
聲  請  人  施冠宇  

相  對  人  施老添  


關  係  人  施蕙秉  
            曾寳玉  

            施佩姍  

            施孟慧  

上列聲請人聲請監護宣告事件，本院裁定如下：          
    主    文
宣告施老添（男，民國00年00月00日生，身分證統一編號：Z000
000000號）為受監護宣告之人。
選定施冠宇（男，民國00年0月00日生，身分證統一編號：Z0000
00000號）為受監護宣告之人之監護人。
指定施蕙秉（女，民國00年0月00日生，身分證統一編號：Z0000
00000號）為會同開具財產清冊之人。
聲請程序費用由受監護宣告之人負擔。
    理    由
一、聲請意旨略以：聲請人施冠宇為相對人施老添之長子，相對
    人於民國104年7月初因腦中風，致左側偏癱，更於105年7月
    初再度腦中風，術後意識不清，經醫診治，現認知功能仍呈
    現嚴重障礙，致不能為意思表示或受意思表示，或不能辨識
    其意思表示之效果，已達受監護宣告之程度，有戶籍謄本、
    親屬系統表、中華民國身心障礙證明影本等件為證。爰聲請
    准予裁定相對人為受監護宣告之人，並請求選定聲請人為相
    對人之監護人，同時指定相對人之長女施蕙秉為會同開具財
    產清冊之人等語。
二、按「對於因精神障礙或其他心智缺陷，致不能為意思表示或
    受意思表示，或不能辨識其意思表示之效果者，法院得因本
    人、配偶、四親等內之親屬、最近一年有同居事實之其他親
    屬、檢察官、主管機關或社會福利機構之聲請，為監護之宣
    告」、「受監護宣告之人應置監護人」、「法院為監護之宣
    告時，應依職權就配偶、四親等內之親屬、最近一年有同居
    事實之其他親屬、主管機關、社會福利機構或其他適當之人
    選定一人或數人為監護人，並同時指定會同開具財產清冊之
    人」、「法院選定監護人時，應依受監護宣告之人之最佳利
    益，優先考量受監護宣告之人之意見，審酌一切情狀，並注
    意下列事項：一、受監護宣告之人之身心狀態與生活及財產
    狀況。二、受監護宣告之人與其配偶、子女或其他共同生活
    之人間之情感狀況。三、監護人之職業、經歷、意見及其與
    受監護宣告之人之利害關係。四、法人為監護人時，其事業
    之種類與內容，法人及其代表人與受監護宣告之人之利害關
    係」，民法第14條第1項、第1110條、第1111條第1項及第11
    11條之1分別定有明文。
三、經查，聲請人主張之事實，業據其提出中華民國身心障礙證
    明影本、親屬系統表及戶籍謄本等件為據，且經本院在鑑定
    人即衛生福利部彰化醫院（下稱彰化醫院）醫師王鴻松前審
    驗相對人之精神狀況，相對人對於法官點呼及訊問全無反應
    等情，有本院訊問筆錄在卷可按。又經本院囑託彰化醫院醫
    師王鴻松鑑定結果，認為相對人患有極重度腦中風引起失智
    症，目前意識不清，對叫喚無反應，亦無法溝通，於日常生
    活的動作（ADL），如飲食、排泄、沐浴、更衣等，需他人
    協助，並喪失經濟活動能力，無法與外界反應，亦無獨立生
    存能力，記憶力、定向力及計算能力均無法測定，且理解判
    斷力差。相對人自105年7月初再次腦中風後，身心狀況變差
    ，目前對外界無法反應，亦無法言語，日常生活需要他人照
    顧，並領有極重度身心障礙證明，其精神上之障礙程度達極
    重度，不能管理處分自己的財產，且回復之可能性低，已達
    不能為意思表示或受意思表示、不能辨識其意思表示之效果
    之程度，可為監護宣告等語，有彰化醫院110年4月29日彰醫
    精字第1100500153號函及成年監護鑑定書在卷可稽，堪認相
    對人因精神障礙或其他心智缺陷，致不能為意思表示或受意
    思表示，亦不能辨識其意思表示之效果。從而，本件聲請為
    有理由，應予准許，爰宣告相對人為受監護宣告之人。
四、本件相對人既經監護宣告，揆諸前揭規定，自應為其選定監
    護人及指定會同開具財產清冊之人。又聲請人主張其與相對
    人之妻曾寳玉、其餘子女施蕙秉、施佩姍、施孟慧均同意由
    聲請人擔任相對人之監護人，由關係人施蕙秉擔任會同開具
    財產清冊之人等情，有戶籍資料、同意書等件為證。本院審
    酌聲請人施冠宇、關係人施蕙秉分別為相對人之長子、長女
    ，與相對人關係非常密切，由渠等分別擔任相對人之監護人
    、會同開具財產清冊之人，應符合相對人之最佳利益，爰裁
    定如主文第2、3項所示。
五、末依民法第1113條準用同法第1099條、第1099條之1之規定
    ，於監護開始時，監護人施冠宇對於受監護宣告之人施老添
    之財產，應會同關係人施蕙秉於2個月內開具財產清冊，並
    陳報法院，於開具完成並陳報法院前，監護人對於受監護宣
    告之人之財產，僅得為管理上必要之行為，併此指明。
六、依家事事件法第164條第2項，裁定如主文。
中    華    民    國   110    年     5    月    11    日
                  家事法庭    法  官  沙小雯
以上正本係照原本作成。
如對本裁定抗告，須於裁定送達後10日之不變期間內，向本院提
出抗告狀（須附繕本），並繳納抗告費新臺幣1,000元。
中    華    民    國   110    年     5    月    11    日
                              書記官  張俞文